# 企业购入的各类软件是否应当确认为无形资产

提问人：xiang.wu 时间：2010-03-13 17:05:26
软件计入无形资产是一贯通行的处理。现遇到有企业直接将软件计入当期费用，听其所述理由，一时之间到也无法反驳。 企业理由： 无形资产确认条件之一：与该无形资产有关的经济利益很可能流入企业。软件，尤其是财务软件和ERP软件等，是为了企业的管理而购入的，但就该项管理支出而言，其经济利益是和企业整体效益捆绑在一起，无法可靠的单独计量。因此，不应该认为与软件相关的经济利益很可能流入企业，由此也不应该将软件确认为无形资产。
我认为管理肯定是有效益的，比如节约了人工成本、提供了更为准确的财务信息，为财务分析，投资决策提供了有效帮助。但这些效益都无法确切计量。且如果是亏损企业，从总体判断，也没有效益，难道要说成软件为管理产出了效益，而亏损是其他经营、市场的因素造成的？
由此，我也在犹豫是否目前的通常做法真的合理。求大家的看法。

回答人：chenyiwei
回复 楼主 xiang.wu 的帖子目前企业购入的软件，实际上都只是作为最终用户的、不可转让的使用权，该权利的范围在很多软件的“最终用户许可协议”（EULA）中都有很明确的界定。 从定义上看，无形资产必须能独立于其他资产单独转让，但最终用户的使用权本身是不可转让的。但是，基于我国过去的会计实务，习惯上对于单独购买或者随同硬件一并购买单单独计价的软件仍列示为无形资产。
与硬件一并购入，无法单独计价的软件，或者作为硬件一部分购入的嵌入式软件，一般并入固定资产列示。 IFRS下通常不会把最终用户的使用权作为无形资产列示，而是并入PPE（固定资产）或者其他非流动资产列报。对于摊销政策，境内外准则无明显差异。

回答人：chenyiwei
回复 报纸 xiang.wu 的帖子这个问题可以比照“预付广告费”来理解，即从资产确认的角度，如何界定“未来经济利益”。财务、人事管理等方面的服务本身能带给企业的经济利益无疑是间接的、难以用货币计量的，但是购买财务、人事管理方面的软件，一方面可以认为可以在未来软件使用期间享受到软件开发商提供的服务；另一方面，使用软件带来的管理成本节约和效率提高，是实实在在的可以用货币计量的经济利益。所以这类软件的使用权也是符合资产定义的。

回答人：chenyiwei
回复 12 楼 xiang.wu 的帖子用于财务、人事等一般管理活动的软件所具备的可以用货币计量的经济利益应当是其直接经济利益，即管理成本的降低和效率的提高。例如财务核算流程原先在手工账条件下要多少人、多少工时，而现在只需要多少人、多少工时。这种直接经济效益，即使亏损企业也会是有的。 你说的难以用货币计量的经济利益是其另一方面，即这种软件对企业提升管理水平和经济效益的作用，即效益性。这部分类似于广告费投放，很难直接使用货币计量，因此在会计上分析是否符合资产定义时是不考虑的。

回答人：chenyiwei
回复 17 楼 yemingzhu1980 的帖子不一定。请完整阅读前面的讨论。谢谢。